【裁判字號】    97,再易,86
【裁判日期】    970930
【裁判案由】    返還停車位等
【裁判全文】
臺灣高等法院民事判決                  97年度再易字第86號
再  審原告  甲○○
            乙○○原名張明燦.
再  審被告  丙○○
上列當事人間返還停車位等事件，再審原告對於中華民國97年6
月24日本院96年度上易字第951號確定判決提起再審，本院判決
如下：
    主      文
再審之訴駁回。
再審訴訟費用由再審原告負擔。
    事實及理由
一、本件再審原告起訴主張：
  (一)再審原告於民國（下同）97年7月1日接獲鈞院96年度上易字
    第951 號民事確定判決，知悉確定判決具有再審理由，依民
    事訴訟法第500條第2項規定，自再審原告接獲判決翌日起算
    30日法定期間內，提起再審之訴。
  (二)原確定判決有民事訴訟法第497條之再審事由：
    1.再審原告於第二審法院審理中，提出大漢思源大廈管理委
      員會（下稱管委會）於93年12月7 日於系爭車位強制執行
      程序中所提之民事補查證狀，依據該書狀記載系爭車位係
      由再審原告乙○○出租予第三人賴盈如及陳淑娟停車使用
      ，並簽訂有租賃契約書，上開證物足以證明系爭車位實際
      分管人為再審原告乙○○，確定判決漏未斟酌上開證物。
    2.上開證物亦足證明系爭車位可停二輛車，而再審原告乙○
      ○僅使用系爭車位之一半，每月使用對價應為新台幣（下
      同）2,500 元，原確定判決漏未斟酌，足以推翻確定判決
      認定每月使用對價為5,000 元。
    3.再審原告提出臺灣臺北地方法院檢察署起訴書，證明證人
      楊彩連與再審原告乙○○間有股利糾紛，證人楊彩連之證
      詞不實，確定判決漏未斟酌，以證人楊彩連之證詞認定系
      爭車位之分管人非再審原告乙○○，顯有民事訴訟法第49
      7 條規定之再審事由。
  (三)原確定判決有民事訴訟法第496條第1項第1款之再審事由：
    1.管委員會未經區分所有權人會議決議，於93年10月20日公
      告停車位使用圖及名冊，將系爭車位之分管人即再審原告
      乙○○變更為楊彩連，顯然不生效力，確定判決應適用公
      寓大廈管理條例第33條第3款規定卻未予適用。
    2.又再審原告乙○○有該公寓大廈地下二層停車場建物之應
      有部分，對於共有物之全部有使用收益之權，故再審原告
      乙○○依應有部分使用系爭車位非屬無權占有，自無不當
      得利。確定判決未適用民法第821條及第818條規定，具有
      民事訴訟法第496 條第1項第1款適用法規顯有錯誤之再審
      理由。
  (四)聲明：1.本院97年6月24日96年度上易字第951號及臺灣板橋
    地方法院96年9月18日95年度訴字第835號確定判決不利於再
    審原告之部分均廢棄。2.上開廢棄部分，再審被告之訴及假
    執行之聲請均駁回。
二、再審被告方面：本件未經言詞辯論，無再審被告之聲明及陳
    述。
三、按再審之訴顯無再審理由者，得不經言詞辯論，以判決駁回
    之。民事訴訟法第502條第2項定有明文。
四、按依第466 條不得上訴於第三審法院之事件，除前條規定外
    ，其經第二審確定之判決，如就足以影響於判決之重要證物
    ，漏未斟酌，亦得提起再審之訴。民事訴訟法第497 條定有
    明文。惟所謂之證物必須係足影響於判決而漏未斟酌者，始
    有提起再審之訴之必要。經查：
  (一)確定判決係以管委會於93年10月20日公告之大漢思源大廈地
    下二層汽車停車位所有權人名冊及配置圖，認定系爭車位所
    有權人為訴外人楊彩連，並有證人楊彩連，及證人許火贊即
    管委會總幹事為證。其中證人楊彩連為再審原告乙○○於另
    案返還管理費事件訴訟中，委任再審原告乙○○為訴訟代理
    人，足認兩人關係密切且利害關係一致。且由臺灣板橋地方
    法院93年度執字第33517 號給付管理費民事執行事件中查封
    筆錄及拍賣公告中亦得證系爭車位為訴外人楊彩連所有。確
    定判決認再審原告乙○○出租系爭車位之事實不能推論系爭
    車位為其所分管。再審原告提出管委會之民事補查證狀、臺
    灣臺北地方法院檢察署起訴書等證物，自稱依據該書狀記載
    系爭車位係由再審原告乙○○出租賴盈如及陳淑娟停車使用
    、證人楊彩連因股份利益糾紛對再審原告乙○○提出刑事告
    訴云云。惟查，系爭車位非為再審原告所分管為確定之事實
    。前開證物縱經斟酌，亦不能推翻確定判決。故再審原告主
    張確定判決漏未斟酌管委會於93年12月7 日於系爭車位強制
    執行程序中提出之民事補查證狀及檢察署起訴書，且該證物
    足影響於判決等語，為無理由。
  (二)確定判決以系爭車位每月使用的對價為5,000 元，為再審原
    告所不爭執，認定再審原告所受不當得利為每月5,000 元，
    詳參確定判決第9 頁理由五之(三)。再審原告提出之管委會93
    年12月7 日民事補查證狀，自稱該狀內記載再審原告將系爭
    車位出租予第三人賴盈如及陳淑娟云云。查，再審原告乙○
    ○既自稱系爭車位出租予兩人使用，則其主張僅使用系爭車
    位一半，對價僅為2,500 元云云，即無理由。前開管委會93
    年12月7 日民事補查證狀，縱經斟酌，仍不能推翻確定判決
    。再審原告主張確定判決漏未斟酌管委會之民事補查證狀，
    且該證物足以影響於判決等語，為無理由。
  (三)綜上，再審原告主張確定判決就足影響判決之重要證物漏未
    斟酌，有民事訴訟法第497 條規定之再審事由，為無理由。
五、按民事訴訟法第496 條第1項第1款所謂適用法規顯有錯誤，
    係指確定判決就事實審法院確定之事實所為法律上之判斷顯
    有錯誤而言。亦係指確定判決所適用之法規顯然不合於法律
    規定，或與現尚有效之判例、解釋顯然違反者而言，不包括
    認定事實錯誤、取捨證據失當、判決不備理由及在學說上諸
    說併存致發生法律上見解歧異等情形在內。最高法院80年台
    再字第20號、90年台再字第27號判決要旨參照。
  (一)按公寓大廈管理條例第33條第3 款規定「區分所有權人會議
    之決議，未經下列各款事項辦理者，不生效力。……(三)依56
    條第1 項規定成立之約定專用部分變更時，應經使用該約定
    專用部分之區分所有權人同意。……」。查確定判決認定管
    委會將大漢思源大廈地下二層汽車停車位予以重新編號，但
    座落位置並未改變，故各所有權人所分管之車位並無變動，
    且確定判決前已認定再審原告乙○○自始並非系爭車位之分
    管人，自無適用公寓大廈管理條例第33條第3 款規定。是以
    ，再審原告主張確定判決應適用前開公寓大廈管理條例第33
    條第3款規定卻未適用等語，為無理由。
  (二)按民法第818條、第821條分別規定「各共有人，按其應有部
    分，對於共有物之全部，有使用收益之權。」、「各共有人
    對於第三人，得就共有物之全部為本於所有權之請求。但回
    復共有物之請求，僅得為共有人全體之利益為之。」。各共
    有人固係按應有部分對於共有物之全部，有使用收益之權，
    倘各共有人就共有物已為分管之約定，共有人只能就各自分
    管部分而為使用、收益。查確定判決認定大漢思源大廈地下
    二樓共有人間自始即有分管契約存在，並認定再審原告乙○
    ○並非系爭車位自始之分管人。是以，再審原告對於系爭車
    位自不得主張有使用收益之權。再審原告主張確定判決應適
    用民法第818條、第821條規定而未予適用等語，為無理由。
  (三)綜上，再審原告主張確定判決適用法規顯有錯誤，有民事訴
    訟法第496條第1項第1款規定之再審事由，為無理由。
六、綜上所述，再審原告提起再審之訴，主張確定判決有民事訴
    訟法第497條、第496條第1項第1款之再審事由，為無可採。
    本件顯無再審理由，應予駁回。
七、據上論結，本件再審之訴顯無理由，依民事訴訟法第502 條
    第2項、第78條判決如主文。
中    華    民    國    97    年    9     月    30    日
                  民事第二庭
                        審判長法  官  吳謙仁
                              法  官  蘇瑞華
                              法  官  李瓊蔭
正本係照原本作成。
不得上訴。
中    華    民    國    97    年    10    月    1     日
                              書記官  王才生


司法院資訊處製作；財團法人民間司法改革基金會備份。
